【裁判字號】    97,上訴,2019
【裁判日期】    970626
【裁判案由】    毒品危害防制條例
【裁判全文】
臺灣高等法院刑事判決                97年度上訴字第2019號
上  訴  人
即  被  告  甲○○
                    （另案在臺北監獄臺北分監執行）
選任辯護人  法律扶助律師呂紹聖
上列上訴人因違反毒品危害防制條例案件，不服臺灣板橋地方法
院96年度訴字第4032號，中華民國97年3月27日第一審判決（起
訴案號：臺灣板橋地方法院檢察署96年度偵字第16897號），提
起上訴，本院判決如下：
    主  文
原判決關於販賣第二級毒品予王朝慶有罪部分撤銷。
甲○○販賣第二級毒品，累犯，處有期徒刑柒年伍月，扣案第二
級毒品甲基安非他命捌包（驗前總純質淨重約壹壹參點玖捌公克
，驗餘總純質淨重約壹壹參點捌伍公克）及其包裝袋均沒收銷燬
，電子磅秤壹台、中型分裝袋貳拾壹個、小型分裝袋參拾陸個均
沒收，未扣案新臺幣壹仟元沒收，如全部或一部不能沒收時，以
其財產抵償之。
    事  實
一、甲○○於民國92年間因違反槍砲彈藥刀械管制條例案件，經
    臺灣臺北地方法院93年度訴字第89號判處有期徒刑1年確定
    ，於94年10月1日執行完畢。其明知甲基安非他命（下稱安
    非他命）係屬第二級毒品，不得販賣或持有，竟基於營利犯
    意，於不詳時地向他人販入安非他命後，於96年7月20日上
    午零時許，在其臺北縣蘆洲市○○街89巷19號4樓居住處，
    以新臺幣（下同）1,000元之價格販賣1包安非他命予王朝慶
    （重約0.2公克）。王朝慶購得後，返回臺北市○○○路其
    姊姊住處施用，其後仍覺不足，再赴上開蘆洲市○○街89巷
    19號4樓甲○○住處，由甲○○無償轉讓些許安非他命予王
    朝慶當場施用（甲○○無償轉讓安非他命部分未經起訴）。
    迨同日20時許，甲○○與王朝慶一同外出，甫至蘆洲市○○
    街89巷21號1樓電梯口時，即為警查獲甲○○身上攜帶之71,
    000元及第一級毒品海洛因2包，再經甲○○同意，返回臺北
    縣蘆洲市○○街89巷19號4樓處搜索，扣得甲○○持有之安
    非他命8包（驗前總毛重123.43公克，取0.13公克鑑驗用罄
    ，推估驗前總純質淨重約113.98公克，驗餘總純質淨重約11
    3.85公克）、海洛因2包、麻黃素2包、電子磅秤1臺、吸食
    器2個、海洛因殘渣袋50個、中型分裝袋21個、小型分裝袋
    36個（原判決主文誤載為大型分裝袋）等物。
二、案經臺北縣政府警察局三重分局報請臺灣板橋地方法院檢察
    署檢察官偵查起訴。
    理  由
一、證人王朝慶於原審已具結接受詰問（原審卷第94至109頁）
    。其於檢察官偵查時具結之證言，無顯不可信之情況，有證
    據能力。證人李國威於審判外之陳述（包括書面陳述），當
    事人及辯護人均表示無意見，視為同意作為證據，審酌其作
    成時之情況，尚無違法不當及證明力明顯過低之瑕疵情形，
    亦認為適當，應有證據能力。
二、訊據上訴人即被告甲○○否認有何犯行，辯稱安非他命係其
    與王朝慶一起向「阿德」買來用，其祇免費請王朝慶施用安
    非他命而已，未曾收受王朝慶之價金，伊都願意請王朝慶施
    用了，怎會賣他等語。
三、然上揭事實，迭據王朝慶於偵查及審判時證述明確（偵字第
    16897號卷第135頁、原審卷第94至109頁）。所述交易時間
    、地點、毒品數量、交易價格等，皆大致相符。王朝慶係於
    交易當日晚間20時許，為警於上址樓下查獲，翌日（7月21
    日）下午於檢察官偵查時即為上揭證言，應無記憶錯誤或捏
    詞故入人罪之可能。且有在被告住處查扣之安非他命8包、
    電子磅秤1臺、中型分裝袋21個、小型分裝袋36個等物，及
    自願受搜索同意書、扣押物品目錄表等附卷可參（偵字第16
    897號卷第37、41頁）。該8包物品經內政部警政署刑事警察
    局鑑定結果，檢出安非他命成分（推估驗前總純質淨重約11
    3.98公克，取0.13公克鑑定用罄，故驗餘總純質淨重約113.
    85公克），有鑑定書在卷可憑（偵字第16897號卷第132頁）
    。又王朝慶之尿液檢驗結果呈安非他命陽性反應，有濫用藥
    物檢驗報告可佐（偵字第16 897號卷第92頁）。證人李國威
    雖曾證稱案發日（96年7月20日）伊帶80,000元要還被告40,
    000元，還王朝慶40,000元，都交給被告之女友沈純芳云云
    。惟其嗣後已改稱扣案款項非其交付，並坦承係被告教唆其
    虛偽證述扣案現款為其所交付，希能減輕被告涉案情節等語
    ，故李國威之證言無從為被告有利之證明（李國威涉犯偽證
    部分，業經原審判處有期徒刑5月確定，原審卷第79頁），
    堪認被告非為供己施用之目的而持有上開毒品與物品。是被
    告上開辯詞，係卸責之詞，不足採信。
四、我國查緝毒品持有、施用或販賣一向執法甚嚴，對於販賣者
    尤科以重度刑責，販賣安非他命既係違法行為，當非可公然
    為之，亦無公定價格，且分裝容易，份量亦可增減，而每次
    買賣之價量，亦可能隨時依雙方關係深淺、資力、需求量及
    對行情之認知、來源是否充裕、品質是否較佳、查緝是否嚴
    謹、購買者被查獲時供述購買對象之可能風險之評估等情形
    ，而異其標準，非可一概而論；又購買毒品者通常無法探知
    販毒者賺取利潤幾何，是販賣毒品之利得，除被告坦承犯行
    或價量俱臻明確外，委難察得實情。倘被告始終不願供出利
    得若干，即無從以販賣罪名相繩，豈是事理之平。雖被告始
    終否認犯罪，王朝慶亦不知被告取得安非他命之來源及價格
    ，以致無從計算被告之實際利得。但販賣安非他命為重罪，
    且被告與王朝慶非親故至交，苟非確有利益可圖，衡情被告
    豈會甘冒重刑之風險。是被告販賣予王朝慶安非他命，主觀
    上具有營利之意圖至明。
五、核被告所為，係犯毒品危害防制條例第4條第2項販賣第二級
    毒品罪。被告持有安非他命之低度行為，為販賣之高度行為
    所吸收，不另論罪。被告有事實欄所述科刑、執行情形，有
    本院被告前案紀錄表可查，其於有期徒刑執行完畢後5年內
    ，故意再犯本件之罪，為累犯，除法定本刑無期徒刑部分不
    得加重外，應加重其刑。
六、原審予以論科，固非無見。惟販賣第二級毒品者，其最高法
    定刑為無期徒刑，而刑法第65條明定無期徒刑不得加重，原
    判決仍謂依法加重其刑，已有未當；且毒品危害防制條例第
    19條為刑法第38條之特別規定，扣案電子磅秤、分裝袋等物
    應依毒品危害防制條例第19條規定沒收，原判決依刑法第38
    條沒收，亦非允洽。被告仍執陳詞，否認犯罪，其上訴固無
    理由，然原判決關於販賣安非他命予王朝慶有罪部分，有上
    揭可議之處，即無可維持，此部分自應撤銷改判。
七、審酌被告之素行、犯罪動機、目的、手段、所販賣毒品之數
    量尚非至鉅、所得金額為1,000元，危害社會治安之程度，
    及犯後圖卸刑責，態度不佳等一切情狀，量處如主文所示之
    刑。扣案安非他命8包為第二級毒品，應沒收銷燬。直接包
    裝安非他命之包裝袋，因與安非他命密切接觸，仍會有微量
    毒品成分殘留，衡情無法與毒品完全析離，同應沒收銷燬。
    扣案電子磅秤1臺、中型分裝袋21個、小型分裝袋36個，係
    販賣安非他命所用之物，被告坦承為其所有，應依毒品危害
    防制條例第19條規定沒收。本件並無證據證明被告販賣予王
    朝慶所得之1,000元包含在扣案之71,000元內，故被告販賣
    毒品所得1,000元應認未經扣案，應依毒品危害防制條例第
    19條規定諭知沒收，如全部或一部不能沒收時，應以其財產
    抵償之。至扣案71,000元、海洛因、麻黃素、吸食器、海洛
    因殘渣袋等物，與本件販賣犯行無關，均不於本件沒收。
據上論斷，應依刑事訴訟法第369條第1項前段、第364條、第299
條第1項前段，毒品危害防制條例第4條第2項、第18條第1項前段
、第19條第1項，刑法第11條、第47條第1項，判決如主文。
本案經檢察官謝英民到庭執行職務。
中    華    民    國    97    年    6    月     26    日
            刑事第二庭    審判長法  官  呂丹玉
                                法  官  林恆吉
                                法  官  李麗玲
以上正本證明與原本無異。
如不服本判決，應於收受送達後10日內向本院提出上訴書狀，其
未敘述上訴之理由者並得於提起上訴後10日內向本院補提理由書
狀（均須按他造當事人之人數附繕本）。
                                書記官  陳啟文
中    華    民    國    97    年    6    月     26    日
附錄本案論罪科刑法條全文：
毒品危害防制條例第4條第2項
製造、運輸、販賣第二級毒品者，處無期徒刑或7年以上有期徒
刑，得併科新臺幣7百萬元以下罰金。


司法院資訊處製作；財團法人民間司法改革基金會備份。
